【裁判字號】    90,訴,2896
【裁判日期】    901211
【裁判案由】    廢棄物清理法
【裁判全文】
臺北高等行政法院判決
                                              九十年度訴字第二八九六號
                              .
    原      告  政裕企業股份有限公司
    代  表  人  甲○○
    被      告  桃園縣政府
    代  表  人  許應深(代理縣.
    訴訟代理人  丁○○
                乙○○
                丙○○
右當事人間因廢棄物清理法事件，原告不服行政院環境保護署中華民國九十年二月十
五日環署訴字第○○六八六○○號訴願決定，提起行政訴訟。本院判決如左：
    主  文
原告之訴駁回。
訴訟費用由原告負擔。
    事  實
一事實概要：
  原告為第一類乙級廢棄物清除機構，經行政院環境保護署（下稱環保署）督察大隊
  於民國（下同）八十八年十月二十九日在原告所設坐落於桃園縣平鎮市○○路九十
  九號之廢棄物貯存場發現其未妥善貯存而露天堆置一般事業廢棄物，且逾越許可項
  目堆置銅箔基板等有害事業廢棄物，乃移請被告依法為罰鍰之處分並限期改善；嗣
  環保署督察大隊於八十八年十二月三十日至原告貯存場稽查，發現原告仍有露天堆
  置一般事業廢棄物及銅箔基板有害事業廢棄物情事，再移請被告為罰鍰之裁處並制
  止原告營業在案。詎環保署督察大隊於八十九年四月二十七日再至原告貯存場複查
  ，發現原告仍於上址露天貯存、分類及處理一般事業廢棄物，嚴重污染環境，且逾
  越許可項目堆置銅箔基板等有害事業廢棄物，案經被告認定違規情節重大，依法裁
  處罰鍰並以八十九年九月二十五日府環四字第三五五二四二號函「廢止」（按原處
  分係採用「撤銷」之用語）原告第一類乙級清除許可證，原告不服，提起訴願，經
  行政院環保署以九十年二月十五日環署訴字第○○六八六○○號訴願決定駁回，
  遂提起本件行政訴訟。
二兩造聲明：
  (一)原告聲明：原告未於言詞辯論期日到場，據其書狀聲稱：訴願決定及原處分均撤
              銷。
  (二)被告聲明：求為如主文所示之判決。
三兩造之爭點：
  被告因原告於其所設立之廢棄物貯存廠堆置有害事業廢棄物之行為，依廢棄物清理
  法第十三條及第二十一條授權訂定之公民營廢棄物清除處理機構管理輔導辦法第三
  十條，撤銷其第一類乙級廢棄物清除許可證，該是否違反法律保留原則？
  (一)原告主張之理由：
    1.原告公司設立於七十九年，並取得桃園縣政府核發之乙級廢棄物清除許可證，
      所營項目為一般廢棄物及一般事業廢棄物之清除、處理，原告從事本業已歷十
      載，恪遵環保法令，熟諳乙級許可證所能處理之廢棄物種類，不敢稍有逾越。
      然因委託處理廢棄物之事業機構中不乏有僱用外勞之機構，而外勞在廢棄物之
      分類上難免有不周之處，致在一般事業廢棄物中摻雜些許之有害事業廢棄物，
      原告為免該有害事業廢棄物流毒於大地，遂在桃園縣平鎮市○○路九十九號之
      堆置場加以篩檢，並將篩檢出之有害事業廢棄物運至領有甲級廢棄物清除許可
      證之公司處理，原告要非以處理有害事業廢棄物為業，被告暨訴願決定機關不
      察，遽認定原告經營逾越清除許可證之許可項目堆置銅箔基板等有害事業廢棄
      物，違規情節重大，據此裁定廢止原告第一類乙級清除許可證，認事用法至有
      違誤。
    2.查訴願決定書所載「清除機構經營廢棄物清除業務，除依廢棄物清理法及其相
      關規定外，並應依審查通過之申請文件內容辦理，不得為未經許可或核備之事
      項，若有違反，主管機關即得『廢止』其許可證或核備文件：：：」，參據公
      民營廢棄物清除處理機構管理輔導辦法（下簡稱管理輔導辦法）第二十二條、
      第三十條第一項第四款規定，固有所憑，惟按管理輔導辦法第二十二條乃規定
      「清除、處理機構經營廢棄物清除、處理業務，不得為未經許可或核備之事項
      」，亦即申請第一類乙級廢棄物清除、處理許可證者，不得為未經許可之有害
      事業廢棄物之清除、處理（管理輔導辦法第五條規定參照）。茲本件被告僅認
      定原告「堆置」銅箔基板等有害事業廢棄物，未據若何事實足證原告有「清除
      」或「處理」有害事業廢棄物之行為，則參照廢棄物清理法第十三條第十項、
      第十五條、第二十四條等規定將「清除」、「處理」與「貯存」分別明文之立
      法意旨，被告依管理輔導辦法第三十條第一項第四項規定，「廢止」（撤銷）
      原告第一類乙級廢棄物清除許可證之處分，參諸前揭說明，依法自有違誤。
    3.次查訴願決定書所載「訴願人為第一類乙級廢棄物清除機構，經本署督察大隊
      發現其未經許可設置廢棄物貯存場（轉運站），且未具備『事業廢棄物貯存清
      除處理方法及設施標準』第十二條規定之貯存設施，即於露天貯存及處理一般
      事業廢棄物：：：」。茲按所謂「轉運站」者，其貯存設施固應受事業廢棄物
      貯存清除處理方法及設施標準之規範，惟如有違反廢棄物清理法第十五條之規
      定，亦僅得依廢棄物清理法第二十四條規定，處二千元以上一萬元以下罰鍰，
      經通知限期改善，仍未遵行者，按日連續處罰」（環保署八十五年九月十三日
      八五環署廢字第四八○六三號函參照），殊無逕予廢止原告第一類乙級清除許
      可證之餘地。職是，被告以原告經裁處罰鍰並限期改善，仍未見改善，從而依
      職權衡酌原告之違規情節，認屬情節重大，廢止原告第一類乙級清除許可證，
      依法顯有未合，殆可確定。
    4.原告於本件言詞辯論終結後具狀主張：
      按「行政處分已執行完畢，行政法院為撤銷行政處分判決時，經原告聲請，並
      認為適當者，得於判決中命行政機關為回復原狀之必要處置。」行政訴訟法第
      一百九十六條定有明文。準此，爰聲請法院命被告為回復原狀之必要處置。
  (二)被告主張之理由：
    1.廢棄物清理法第十三條第一項第三款第一目規定：「事業廢棄物之清除、處理
      除以再利用方式外，應以左列方式為之：三、委託清除、處理：(一)委託經主管
      機關許可核備清除、處理該類廢棄物之公、民營廢棄物清除、處理機構清除、
      處理。」又同法第十三條第五項規定：「第一項第三款第一目公、民營廢棄物
      清除、處理機構之許可、廢止及應遵行事項，應依第二十一條所定管理輔導辦
      法為之。」同法第二十一條規定：「前條公、民營廢棄物清除、處理機構管理
      輔導辦法及事業技術人員之資格，由中央主管機關定之。」環保署依同法第十
      三條、第二十一條之授權訂定之管理輔導辨法第三十條規定：「清除處理機構
      經營廢棄物清除處理業務，有下列情事之一者，主管機關得撤銷其許可證或核
      備文件：：：違反本辨法規定或未依審查通過之申請文件內容及許可或核備事
      項辦理者。」又依環保署八十九年三月二十九日環署廢字第○○一六七七○
      號函釋：「為有效清除處理廢棄物，改善環境衛生，對於重大違規之清除處理
      機構，除依法處以罰鍰外，涉及刑事責任者，應分別移送處罰，並廢止其許可
      或核備文件：：：。」
    2.查原告領有被告核發第一類乙級廢棄物清除許可證，所營業項目應為一般廢棄
      物及一般事業廢棄物之清除，其依規定不得清除有害事業廢棄物，惟被行政院
      環境保護署及被告多次查獲不法之行為，且原告向被告請領第一類乙級清除許
      可證時並無申請貯存地點（轉運站），故其堆置場未經核備許可係屬非法設置
      ，又原告所云事業於一般事業廢棄物摻雜些許有害事業廢棄物，致在分類上難
      免有不周之處，惟原告於清除過程中發現有上述情事，即應盡告知事業機構之
      責，若仍未改善即不應再向該事業機構承攬清除，惟原告仍我行我素，知法犯
      法，公然違法清運銅箔基板，此節由來已久，實屬情節重大。
    3.綜上所述，原告違法設置中間處理轉運站，清運有害事業廢棄物，皆與所領之
      清除許可證許可事項相違，又屢經被告明確指摘違反清除項目，並處罰鍰在案
      ，仍不思改善，原告核已違反廢棄物清理法第十三條第五項及二十一條所訂公
      民營廢棄物清除處理機構管理輔導辦法第三十條第一項第四款規定，被告依法
      撤銷原告第一類乙級廢棄物清除許可證，於法並無不合。
    理  由
一本件原告經合法通知，無正當理由未於言詞辯論期日到場，核無民事訴訟法第三百
  八十六條各款所列情形，爰依行政訴訟法第二百十八條準用民事訴訟法第三百八十
  五條第一項前段，由被告聲請而為一造辯論判決。又原告於言詞辯論終結後，具狀
  表示依行政訴訟法第一百九十六條規定聲請法院命被告為回復原狀之必要處置云云
  ，惟本件既已言詞辯論終結，原告具狀聲請回復原狀，於法不合，合先續明。
二按提起撤銷之訴，必須有訴之利益，始得為之，否則應認其欠缺權利保護要件而予
  駁回之（最高行政法院八十一年度判字第二二一九號判決可資參照）。有無訴之利
  益，於撤銷之訴中，應判斷行政機關之行為是否得作為撤銷訴訟之對象、原告是否
  有因撤銷訴訟對象之行政處分而致權利或法律上利益有遭受侵害之可能及原告受侵
  害之權利或法律上利益是否因撤銷訴訟對象之行政處分被撤銷而有回復之可能性而
  定。若縱使該撤銷訴訟對象之行政處分被撤銷，因事實上或法律上之原因，其受侵
  害之權利或法律上之利益仍無法回復，其訴即為無訴之利益，應以欠缺權利保護要
  件而予駁回。經查本件原告為第一類乙級廢棄物清除機構，環保署督察大隊於八十
  八年十月二十九日在原告所設坐落於桃園縣平鎮市○○路九十九號之廢棄物貯存場
  發現其未妥善貯存而露天堆置一般事業廢棄物，且逾越許可項目堆置銅箔邊料等有
  害事業廢棄物，乃移請被告依法為罰鍰之處分並限期改善；嗣環保署督察大隊於八
  十八年十二月三十日至原告貯存場稽查，發現原告仍有露天堆置一般事業廢棄物及
  銅箔基板有害事業廢棄物情事，再移請被告為罰鍰之裁處並制止原告營業在案。詎
  環保署督察大隊於八十九年四月二十七日再至原告貯存場複查，發現原告仍於上址
  露天貯存、分類及處理一般事業廢棄物，嚴重污染環境，且逾越許可項目堆置銅箔
  基板等有害事業廢棄物，案經被告認定違規情節重大，依法裁處罰鍰並以八十九年
  九月二十五日府環四字第三五五二四二號函「廢止」（按原處分係採用「撤銷」之
  用語）原告第一類乙級清除許可證，原告循序提起本件撤銷之訴。惟查原告原領有
  之八九桃廢清字第零零三四之三號第一類乙級清除許可證，業已於九十年八月三十
  日到期，有該許可證影本附處分卷可稽，而訊之被告亦表示本件原告執照已繳回，
  且已經過期，需重新申請，重新送申請文件，重新審查。從而原告主張受侵害之權
  利或法律上利益顯已無法藉撤銷八十九年九月二十五日府環四字第三五五二四二號
  函而回復，經本院行準備程序期日闡明原告轉換為確認訴訟，原告未為轉換，依前
  述說明，自屬欠缺權利保護要件，原告起訴意旨為無理由，應予駁回。至兩造所提
  出之攻擊防禦方法，因本件已予駁回，自核與本件無關，爰不予審酌，併此敘明。
據上論斷，本件原告之訴為無理由，爰依行政訴訟法第九十八條第三項前段、第二百
十八條，民事訴訟法第三百八十五條第一項前段，判決如主文。
中    華    民    國      九十      年      十二      月      十一      日
                      臺 北 高 等 行 政 法 院   第 二 庭
                                         審 判 長 法  官  王立杰
                                                  法  官  黃本仁
                                                  法  官  陳雅香
右為正本係照原本作成。
如不服本判決，應於送達後二十日內，向本院提出上訴狀並表明上訴理由，如於本判
決宣示後送達前提起上訴者，應於判決送達後二十日內補提上訴理由書（須按他造人
數附繕本）。
中    華    民    國      九十      年    十二        月      十二      日
                                                  書記官  王英傑


司法院資訊處製作；財團法人民間司法改革基金會備份。
